【裁判字號】    99,裁,3526
【裁判日期】    991223
【裁判案由】    記帳士法
【裁判全文】
最  高  行  政  法  院  裁  定
                                      99年度裁字第3526號
聲  請  人  劉志鋒
            劉秀美
            林玉蘭
            顏秀玲
            王德旺
            馬海
            簡麗茹
            張淑芬
            游任煌
            傅富雄
            陳木蘭
            楊麗卿
            怯豫霞
            簡秀英
            王月英
            陳明珠
            黃美碧
            黃美珠
            周美欄
            王福嘉
            江鴻政
            羅雪美
            謝忠銘
            羅美蘭
            邱秋娥
            連芬蘭
            黃王燕
            林  玲
            賴淑媛
            華文龍
            陳筱葩
            劉淑美
            林美芬
            李睿祥
            鄭秀珠
            李秋竺
            蔡沼輝
            郭素真
            邱依如
            丁孝忠
            張春生
            林碧玉
            陳德全
            厲竹英
            陳光宏
            王靜雯
            邱美麗
            彭月霞
            馮俐云
            莊雅茜
            鄭秀雲
            林金鳳
            李金滿
            莊淑映
            蔡小慧
            蔡秋紅
            黃清香
            卓淑惠
            陳明政
            王清沂
            吳添章
            呂碧珠
            姜品杉
            李惠莉
            林苓苓
            江進益
            郭再興
            李素卿
            蘇幸福
            溫麗華
            張淑華
            蔡材勇
            吳佩真
            楊雪芬
            莊素蓮
            許季湄
            張東和
            徐月瓊
            桂昭
            余青燕
            彭文德
            婁秀蓮
            廖西施
            林金葉
            李耀宗
            張碧蓮
            李簡素珠
            楊雪櫻
            洪佩瑄
            孟郁辰
            徐鳳珍
            黃光雄
            許憶婕
            吳阿樹
            鄭  涼
            李竹森
            王瑞慧
            楊寶琴
            廖金玉
            游百南
            廖素娥
            李貴坤
            朱美英
            林芳玉
            謝碧玲
            邱麗珍
            黃素玉
            賴雅玲
            邱怡雅
            游淑惠
            許慶榮
            燕玉茹
            林美琴
            唐素貞
            鄭彩雲
            許稚群
            許筠妤
            許進輝
            高銘星
            許暄秀
            陳淑真
            陳美杏
            陳仲毅
            賴振甫
            許秀緞
            陳香文
            陳秋如
            黃碧霞
            溫秀鑾
            陳阿雪
            簡玉雲
            陳智明
            鄭如宏
            呂素葉
            游珠
            賴克明
            林玉玫
            戴靜煙
            蕭美雲
            李淑桂
            連雪芳
            潘俞樺
            魏金城
            柳鑒紅
            劉美月
            謝碧霞
            陳鴻池
            何寶珠
            江陳美信
            翁家聲
            廖寶猜
            張茂
            陳月桂
            張台芬
            吳龍揚
            黃譓羽
            陳惠英
            蔡銀河
            鄭永華
            陳明珠
            李文心
            蔡金郎
            賴秋如
            孔治平
            許進榮
            方玉仙
            郭芬蓉
            沈家玲
            林美珠
            張秀琴
            郭貴椿
            許招福
            游美鳳
            陳正男
            施錦
            曾素貞
            林芃萱
            楊小芬
            洪常榛
            黃秀鳳
            吳金蓮
            曹仲怡
            邱莉雯
            謝權政
            傅淑娥
            羅麗娥
            郭月珍
            梁偉娟
            郭賴美惠
            吳素華
            周惠靜
            沈芳名
            王念蕙
            陳世治
            黃子容
            黃明生
            尤素雲
上列聲請人因與相對人財政部間記帳士法事件，對於中華民國99
年8月12日本院99年度裁字第1745號裁定，聲請再審部分，本院
裁定如下：
    主  文
再審之聲請駁回。
再審訴訟費用由聲請人負擔。
    理  由
一、按裁定已經確定，而有行政訴訟法第273條第1項第1款規定
    ：「適用法規顯有錯誤者」之事由，依行政訴訟法第283條
    規定，固得聲請再審。惟所謂「適用法規顯有錯誤」，係指
    原裁判所適用之法規與該案應適用之現行法規相違背，或與
    解釋判例有所牴觸者而言，至於法律上見解之歧異，聲請人
    對之縱有爭執，要難謂為適用法規顯有錯誤，而據為再審之
    理由（本院62年判字第610號判例參照）。又判決理由不備
    係屬於判決確定前，據為提起上訴之理由，與所謂適用法規
    顯有錯誤有間。
二、本件聲請人主張本院99年度裁字第1745號確定裁定（下稱原
    確定裁定）有行政訴訟法第273條第1項第1款規定之事由，
    對之聲請再審。聲請意旨略以：聲請人不服財政部廢止原核
    發記帳士證書但得繼續執業之行政處分，循序提起行政訴訟
    ，經臺北高等行政法院98年度訴字第2318號判決（下稱原審
    判決）駁回，並經原確定裁定以聲請人上訴不合法予以駁回
    。惟查，原確定裁定一再以例稿式之空洞文詞「陳詞」、「
    任加指摘」、「個人主觀歧異之法律見解」、「未具體表明
    」、「泛言」，作為裁定駁回上訴之理由，未就聲請人所提
    出之上訴理由究有如何不合上訴要件，予以具體之理由說明
    ，忽略聲請人之上訴理由已具體指摘原審判決有不適用行政
    程序法第126條第1項規定及本院83年判字第1223號判例之違
    法，遽指上訴理由未具體指摘，迴避複雜之實體審查，形同
    剝奪聲請人之1個審級利益，違反憲法第16條訴訟權之保障
    ，有判決不備理由之違法，屬行政訴訟法第273條第1項第1
    款「適用法規顯有錯誤」，構成再審理由云云。
三、經查，本件原確定裁定係以：聲請人所陳上訴理由，或重述
    其在原審業經主張而為原審判決摒棄不採之陳詞，或就原審
    取捨證據、認定事實之職權行使事項，任加指摘違誤，或執
    其個人主觀歧異之法律見解，就原審所為論斷或駁斥其主張
    之理由，泛言原判決不適用法規或適用不當，或有違信賴保
    護原則。而未具體表明原審判決究有如何合於不適用法規或
    適用不當、或有行政訴訟法第243條第2項所列各款之情形，
    難認已對原審判決之如何違背法令有具體之指摘等由，認聲
    請人之上訴不合法予以裁定駁回一節，已經原確定裁定論述
    在案。故聲請人以其已於上訴狀對原審判決有如何不適用法
    規等節為具體之指摘，無非係其一己之歧異見解，依上述規
    定及說明，尚與所謂「適用法規顯有錯誤」有間。而原確定
    裁定縱如聲請人主張有理由不備情事，依上開所述，亦不構
    成所謂「適用法規顯有錯誤」之再審事由。另「對於高等行
    政法院判決之上訴，非以其違背法令為理由，不得為之。」
    行政訴訟法第242條定有明文，此乃基於本院為原則法律審
    之意旨所為規定。故經本院依此法律明文，以當事人未具體
    指摘原判決之違背法令，認其上訴不合法予以駁回之裁定，
    自無違反憲法第16條訴訟權保障之規定，而構成所謂適用法
    規顯有錯誤情事。是聲請人援引憲法第16條規定指摘原確定
    裁定有適用法規顯有錯誤之再審事由云云，亦無可採。從而
    ，聲請人以原確定裁定有行政訴訟法第273條第1項第1款「
    適用法規顯有錯誤」之再審事由，聲請再審，為顯無再審理
    由，應予駁回。至聲請人對原審判決提起再審之訴部分，本
    院則另為移送之裁定，附此敘明。
四、據上論結，本件聲請為無理由。依行政訴訟法第283條、第
    278條第2項、第104條、民事訴訟法第95條、第78條、第85
    條第1項前段，裁定如主文。
中    華    民    國    99    年    12    月    23    日
                    最高行政法院第四庭
                        審判長法官  黃  璽  君
                              法官  鄭  忠  仁
                              法官  楊  惠  欽
                              法官  吳  東  都
                              法官  陳  金  圍

以  上  正  本  證  明  與  原  本  無  異
中    華    民    國    99    年    12    月    23    日
                              書記官  張  雅  琴

司法院資訊處製作；財團法人民間司法改革基金會備份。
